【裁判字號】    97,親,6
【裁判日期】    970331
【裁判案由】    確認親子關係不存在
【裁判全文】
臺灣新竹地方法院民事判決                 97年度親字第6號
原      告  甲○○
            乙○○
特別代理人  曾俊龍律師
被      告  丙○○
上列當事人間請求確認親子關係不存在事件，本院於民國97年 3
月18日言詞辯論終結，判決如下：
    主  文
確認原告甲○○、乙○○非被告丙○○與訴外人連言堂之婚生子
女。
訴訟費用新台幣仟元由被告負擔。
    事實及理由
一、原告起訴主張：原告甲○○、乙○○之母丙○○，與前夫即
    已故之訴外人連言堂，係於民國68年1 月26日結婚，婚後因
    生活習俗不同，及與連家長輩間代溝之問題，始終無法融合
    ，乃於71年間搬回娘家居住，剛開始連先生尚有來家要求被
    告回去，但為母親拒絕，嗣後即互不再來往。約在73年間，
    被告因認識訴外人林淇湖(按即為原告實際上之生父)，進而
    同居，並於80年及84年間，先後生下原告二人，戶政事務所
    依法將原告之父登記為訴外人連言堂(註：於93年7月20日亡
    故)，被告則於90年8月14日與連言堂離婚，而因原告之受胎
    期間在婚姻係存續期間，故推定原告為被告與連言堂之婚生
    子女。惟事實上原告之母丙○○早已與訴外人連言堂分居而
    無夫妻之實，原告並非被告自連言堂受胎，佐以財團法人長
    庚紀念醫院林口醫學中心針對原告與訴外人林淇湖進行血緣
    鑑定，該鑑定之結果亦認定訴外人林淇湖為原告之生父機率
    為99.99 % ，足證原告與訴外人連言堂間並無血緣關係，但
    因受民法第1063條規定，訴外人連言堂為法律上推定之生父
    ，並於戶籍登記原告為被告與訴外人連言堂所生育之婚生子
    女，致原告在私法上之地位因此有受侵害之危險，原告自得
    對被告提起本件否認子女之訴，以除去私法上身分地位不安
    之狀態，並聲明求為判決如主文所示。
二、被告陳稱：原告二人確為其與訴外人林淇湖所生之子女，現
    兩造均與訴外人林淇湖同住，並由林淇湖負擔子女之撫養費
    用等語。
三、得心證之理由：
  (一)按否認子女之訴，由夫起訴者，以妻及子女為共同被告；
      由妻起訴者，以夫及子女為共同被告；前項起訴，妻或夫
      死亡者，以子女為被告，此為民事訴訟法第589條之1第 1
      項、第2 項所明定。查本件原告主張其非被告與訴外人連
      言堂所生之子女，因訴外人連言堂於93年7 月20日死亡，
      乃已其母為被告，業據提出訴外人連言堂之除戶謄本一紙
      附卷可稽，則原告以其母為被告提起本件訴訟，揆之上開
      規定，要無不當，合先敘明。
  (二)次按，從子女出生日回溯第181日起至第302日止為受胎期
      間。妻之受胎，係在婚姻關係存續中者，推定其所生子女
      為婚生子女；惟此推定如夫妻之一方或子女能證明子女非
      為婚生子女者，得於夫妻之一方自知悉該子女非為婚生子
      女，或子女自知悉其非為婚生子女之時起二年內提起否認
      之訴，民法第1062條第1項、第1063條分別定有明文。
  (三)經查，原告非為被告自訴外人連言堂受胎所生之子女乙節
      ，業經原告提出財團法人長庚紀念醫院林口分院對原告二
      人、訴外人林淇湖之親子關係進行鑑定之報告二紙附卷可
      稽，而該鑑定報告既明確表示：「根據D8S1179 ，D21S11
      ，D7S820，CSF1P0，D3S1358，TH01，D13S317 ，D16S539
      ，D2S1338，D19S433，VWA，TPOX，D18S51，D5S818，FGA
      等位點之遺傳標記分析結果，不能排除『林淇湖與甲○○
      、乙○○的親子關係』，亦即林淇湖與甲○○之父子關係
      確定率為99.9991%，林淇湖與乙○○之父子關係確定率為
      99.9980%，亦即林淇湖是甲○○、乙○○之親生父親這一
      個假設由此次測試已實務上可以證實」等情，有財團法人
      長庚紀念醫院林口分院親子鑑定報告記載可考，核與原告
      所陳情節相符，復為被告所不爭執，故原告上開主張，自
      堪信為真實。從而，原告提起本件訴訟訴請確認其非被告
      與訴外人連言堂之婚生子女，核無不合，自應准許。
四、關於訴訟費用負擔方面：按敗訴人之行為，按當時之訴訟程
    度為伸張或防衛權利所必要者，因該行為所生之費用，法院
    得酌量情形命勝訴之當事人負擔其一部，民事訴訟法第81條
    第2 款著有明文。又本件否認子女之訴，原告起訴雖於法有
    據，然本件親子關係既係因婚生推定所造成，是以本院認為
    本件訴訟費用應由被告負擔較為公允。
五、訴訟費用之依據：民事訴訟法第81條，判決如主文。
中    華    民    國    97    年     3    月    31    日
                  家事法庭法  官  王佳惠
以上正本係照原本作成。
如對本判決上訴，須於判決送達後20日之不變期間內，向本院提
出上訴狀
                          書記官  蔡玉嬌
中    華    民    國    97    年     3    月    31    日


司法院資訊處製作；財團法人民間司法改革基金會備份。
